【裁判字號】    97,訴,2836
【裁判日期】    971017
【裁判案由】    違反毒品危害防制條例
【裁判全文】
臺灣彰化地方法院刑事判決              97年度訴字第2836號
公  訴  人  臺灣彰化地方法院檢察署檢察官
被      告  甲○○
上列被告因違反毒品危害防制條例案件，經檢察官提起公訴（97
年度毒偵字第2924號、第3547號），本院改依簡式審判程序審理
，判決如下：
    主  文
甲○○施用第一級毒品，累犯，處有期徒刑拾月，扣案之第一級
毒品海洛因壹包（驗餘淨重零點柒公克）沒收銷燬之。
    事  實
一、甲○○前因施用毒品案件，經裁定令入戒治處所施以強制戒
    治，於民國91年2月22日停止處分出所付保護管束，至91年4
    月17日保護管束期滿未經撤銷視為執行完畢。復於95年間，
    分別因施用毒品案件，分別經臺灣高等法院臺中分院（以下
    簡稱：臺中高分院）以95年度上訴字第1555號判處有期徒刑
    1年6月，及臺灣雲林地方法院（以下簡稱：雲林地院）以96
    年度訴字第254號判處有期徒刑10月確定。嗣上開二案件，
    分別經裁定減刑為有期徒刑9月、5月確定。入監接續執行後
    ，於97年3月10日易科罰金執行完畢。詎仍不知悔改，又基
    於施用第一級毒品海洛因、第二級毒品甲基安非他命之犯意
    ，於97年7月11日上午11時40分許，在彰化縣埔心鄉○○村
    ○○路174巷內，以毒品海洛因、甲基安非他命混合加水置
    於針筒注射血管之方式，同時施用海洛因及甲基安非他命1
    次。嗣旋即為巡邏員警於上開處所當場查獲，扣得海洛因1
    包（驗餘淨重0.3373公克）、注射針筒7支、塑膠斜口杓子2
    支及空袋9個等物，並經其同意採集尿液送驗，結果同時呈
    現可待因、嗎啡及甲基安非他命之陽性反應，而悉上情。
二、案經彰化縣警察局溪湖分局報告及臺灣彰化地方法院檢察署
    檢察官簽分偵查起訴。
    理  由
壹、程序部分：
    查被告甲○○所犯之本案犯罪，係死刑、無期徒刑、最輕本
    刑為3年以上有期徒刑以外之罪。其於準備程序就上開被訴
    事實為有罪之陳述，經受命法官告知簡式審判程序之旨，並
    聽取其與公訴人之意見後，本院認無不得或不宜改依簡式審
    判程序進行之情事。爰依刑事訴訟法第273條之1第1項、第
    284條之1規定，裁定由受命法官獨任進行簡式審判程序，先
    予敘明。
貳、實體部分：
一、訊據被告甲○○對於上開事實坦承不諱；且對被告採集之尿
    液，經送檢驗後，結果同時呈現可待因、嗎啡及甲基安非他
    命之陽性反應，有彰化縣警察局溪湖分局委託檢驗尿液代號
    與真實姓名對照認證單，及詮昕科技股份有限公司97年7月
    29日報告編號00000000號濫用藥物尿液檢驗報告各1紙在卷
    可憑。又扣案之毒品1包（驗餘淨重0.3373公克），經送行
    政院衛生署草屯療養院鑑定結果，確實含有海洛因之成分無
    訛，有該院97年7月23日草療鑑字第0970006352號鑑定書1份
    在卷可佐；此外，復有供本案施用毒品使用之注射針筒7支
    、塑膠斜口杓子2支及空袋9個等扣案可憑。足認被告自白與
    事實相符，可以採信。
二、查被告前因施用毒品案件，經裁定令入戒治處所施以強制戒
    治，於91年2月22日停止處分出所付保護管束，至91年4月17
    日保護管束期滿未經撤銷視為執行完畢。復於上開強制戒治
    執行完畢後5年內之95年間，分別因施用毒品案件，分別經
    臺中高分院以95年度上訴字第1555號判處有期徒刑1年6月，
    及雲林地院以96年度訴字第254號判處有期徒刑10月確定等
    節，有臺灣高等法院被告前案紀錄表，及臺中高分院95年度
    上訴字第1555號、雲林地院96年度訴字第254號等判決之電
    腦列印本各1份在卷可按。被告自上開強制戒治執行完畢後
    ，距本案犯罪，其期間雖已超過5年，但因被告在該強制戒
    治執行完畢後5年內，曾於95年間再犯施用毒品案件，顯見
    原實施之強制戒治已無法收其實效，不足以遮斷其施用毒品
    之毒癮。是被告本案所為，仍合於毒品危害防制條例第23條
    第2項所定之追訴要件（最高法院95年第7次刑事庭會議決議
    參照）。本案事證明確，被告上開犯行，堪以認定，自應依
    法論科。
三、按海洛因及甲基安非他命，分別為毒品危害防制條例第2條
    第2項第1款、第2款所明定之第一、二級毒品，均不得非法
    施用。核被告所為，係分別觸犯毒品危害防制條例第10條第
    1項、第2項之施用第一、二級毒品罪。其為施用毒品而持有
    海洛因、甲基安非他命之低度行為，已為其施用之高度行為
    所吸收，均不另論罪。再被告以一次之施用行為，分別觸犯
    上開二罪，為想像競合，應從較重之施用第一級毒品罪處斷
    。公訴人認應分論併罰，尚有誤會。又被告先前分別因施用
    毒品案件，分別經臺中高分院以95年度上訴字第1555號判處
    有期徒刑1年6月，及雲林地院以96年度訴字第254號判處有
    期徒刑10月確定。嗣上開二案件，分別經裁定減刑為有期徒
    刑9月、5月確定，入監接續執行後，於97年3月10日易科罰
    金執行完畢等節，有上揭臺灣高等法院被告前案紀錄表在卷
    可按。被告於上開徒刑執行完畢後，5年以內故意再犯本件
    有期徒刑以上之罪，為累犯，應依刑法第47條第1項規定加
    重其刑。
四、又按施用毒品行為之本質為藥物濫用、物質依賴，自殘性明
    顯，侵害性卻隱晦。基於施用毒品此一特性，毒品危害防制
    條例第10條第1項、第2項之刑罰，就須與同條例第20條之保
    安處分比擬觀察，而不應與一般犯罪之刑罰等量齊觀。因此
    ，對被告施以相當期間之徒刑，藉以隔離毒品、戒除依賴即
    可，過度監禁之結果，徒然虛擲被告生命，並有浪費國家稅
    收之虞。爰審酌被告有多次施用毒品前科，有上揭臺灣高等
    法院被告前案紀錄表在卷可按，素行不佳；且前已因施用毒
    品案件，經施以強制戒治及執行徒刑，猶不知警惕，仍再施
    用，顯未能悔改並記取教訓；惟念及施用毒品犯罪之本質為
    戕害自我身心健康之行為，尚未嚴重破壞社會秩序或侵害他
    人權益，以及被告於犯後坦承犯行，態度良好等被告之品行
    、犯罪之動機、目的、手段、所生危害及犯罪後態度等一切
    情狀，量處如主文所示之刑，以資懲儆。
五、扣案之海洛因1包（驗餘淨重0.3373公克），為毒品危害防
    制條例第2條第2項第1款所明定之第一級毒品，另該包海洛
    因之外包裝袋，無論以何種方式析離，均會有微量毒品殘留
    其內，此有法務部調查局93年3月19日調科壹字第093001130
    60號函可參，是該包裝袋亦應視為毒品之一部分，均應依毒
    品危害防制條例第18條第1項前段規定，沒收銷燬之。至於
    扣案之注射針筒7支、塑膠斜口杓子2支及使用過之空袋9個
    ，雖係被告所有供本案犯罪所用之物，但因非屬違禁物，依
    刑法第38條第3項之規定意旨，得不予沒收；且被告於偵查
    中已表示拋棄，故執行時亦無須發還，予以丟棄即可，爰不
    予宣告沒收，附此敘明。
據上論斷，應依刑事訴訟法第273條之1第1項、第284條之1、第
299條第1項前段，毒品危害防制條例第10條第1項、第2項、第18
條第1項前段，刑法第11條、第55條、第47條第1項，判決如主文
。
本案經檢察官謝雨青到庭執行職務。
中    華    民    國    97    年    10    月    17    日
                        刑事第八庭    法  官  陳銘壎
以上正本證明與原本無異。
如不服本判決，應於判決送達後10日內，向本院提出上訴狀（須
附繕本）。
中    華    民    國    97    年    10    月    17    日
                                      書記官  楊筱惠
附錄本案論罪科刑法條全文：
毒品危害防制條例第10條
施用第一級毒品者，處6月以上5年以下有期徒刑。
施用第二級毒品者，處3年以下有期徒刑。


司法院資訊處製作；財團法人民間司法改革基金會備份。
